【裁判字號】    89,訴,989
【裁判日期】    891207
【裁判案由】    殺人未遂
【裁判全文】
臺灣彰化地方法院刑事判決                          八十九年度訴字第九八九號
    公  訴  人  臺灣彰化地方法院檢察署檢察官
    被      告  甲○○
    選      任
    辯  護  人  趙惠如律師
右列被告因殺人未遂案件，經檢察官提起公訴（八十八年度偵字第一０三二四號），
本院判決如左：
    主  文
本件公訴不受理。
    理  由
一、按告訴乃論之罪，告訴人於第一審辯論終結前得撤回其告訴，又告訴經撤回者，
    應諭知不受理之判決，刑事訴訟法第二百三十八條第一項、第三百零三條第三款
    定有明文。
二、公訴意旨略以：被告甲○○與訴外人黃景仁（另經不起訴處分）於民國八十八年
    九月二十七日二十時五十分許，在彰化縣彰化市○○里○○路六十一號前，因停
    車問題與被害人乙○○及丙○○發生口角糾紛，雙方發生爭執而互毆，被告甲○○與訴外人黃景仁先離去後，訴外人黃景仁再持撞球桿進入前址毆打被害人乙○○、丙○○，反因被害人乙○○及丙○○聯手而不敵，致為被害人乙○○、丙○○毆打在地，被告甲○○乃基於殺人之犯意，持柴刀進入前址砍殺被害人乙○○
    及丙○○頭部、背部數刀，致被害人乙○○受有頭部外傷及撕裂傷、背部撕裂傷
    之傷害，被害人丙○○則受有右前臂尺骨骨折、頭皮撕裂傷之傷害，經送醫救治
    ，始倖免於難，因認被告前開所為涉有刑法第二百七十一條第二項、第一項之殺
    人未遂罪嫌等語。
三、訊據被告固坦承前開傷害之行為，惟堅決否認涉有殺人犯行，辯稱係因見其姪（
    應為姪婿之誤）黃景仁被毆，一時衝動而持刀揮砍，並無殺人之意等語。公訴人
    認被告涉有前揭犯行，係以被告坦承犯行、被害人之指述、扣案柴刀、錄影帶、
    診斷書、照片，及被告明知持刀砍殺人之頭、背部，足以取人性命，竟持刀朝向
    被害人頭、背部等人體重要部位砍殺，而認其有殺人犯意為據。按刑法所規定之
    殺人未遂罪與傷害罪之區別，係以加害人加害之初有無殺意為斷，不能僅以受傷
    處是否為致命部位及傷勢輕重如何，據為認定有無殺意之唯一標準，仍應就行為
    人之動機、手段、所使用之凶器、下手之輕重、致傷之結果及行為後之情狀等綜
    合觀察論斷，先予敘明。經查，本件被告係因其姪女婿黃景仁與被害人兄弟因停
    車問題發生爭執，致雙方發生口角，雙方並無何深厚之仇怨，當不致有殺人之動
    機，且事發當時被告原已返家，係因訴外人黃景仁另持撞球桿至被害人店內毆打
    被害人時，反遭被害人兄弟奪下後予以毆打，經當時在場之人通知被告後，被告
    因黃景仁遭毆打，持其家中之柴刀奔向被害人家中，並持柴刀揮向正毆打黃景仁
    之被害人乙○○兄弟，待乙○○受傷倒下時，被告即轉向另一被害人丙○○處，
    於揮舞數下後，即停止後離去，此有錄影帶在卷可稽，顯然被告係因一時衝動而
    持刀揮砍被害人，再自前揭錄影帶所示之被害人受傷倒地時，被告即自行住手，
    並離去等情，按之常理，被告若有殺人之意，豈可能於被害人乙○○已倒下，無
    法反抗時反未繼續揮砍，而即停止其犯行，且於轉向另一被害人時，亦僅只揮舞
    數下後即行離去？顯然被告當時應僅係基於傷害之意而揮刀砍傷被害人，又雖被
    害人分別受有頭部及背部之傷害，然依所附診斷書記載，前開傷害尚非嚴重足以
    致命，且依當時情形，被告亦非專挑被害人致命部位揮砍，而係情急下胡亂揮舞
    對被害人所造成之傷害，此參以卷附錄影帶內被告當時揮刀下手情形及被害人所
    受之傷害即可推知被告應無殺人之意，況扣案柴刀尚非如西瓜刀或銳利之水果刀
    等刀刃鋒利至一有揮砍之行為即足以對人體造成嚴重傷害之器具，尚非屬致命之
    利器，故被告雖有揮舞數次之行為，參以被害人所受之傷害，足認被告當時應非
    係基於殺人之意為之，故被告對被害人下手之部位雖係於頭部及背，然依當時被
    害人等毆打黃景仁之情景，被告所為應僅係不假思索時對頭、背部為攻擊之行為
    ，尚非足以定認被告係選擇前開人體重要部位下手，復參以被告於砍傷被害人後
    ，即自行停止前開傷害人之犯行等各種情形判斷，被告於下手當時，尚不可能有
    預見使被害人等死亡或喪失生命之意甚明，被告之本意應僅係在於阻止被害人等
    對黃景仁之施暴，既與被害人並無深仇大恨，當無置之於死之犯意，故被告前開
    所辯應堪認為實在，被告所為應係犯刑法第二百七十七條第一項之傷害罪，公訴
    人認被告前開所為涉有殺人犯意，係犯殺人未遂罪，應有誤解，併予敘明。又被
    害人於八十九年四月十八日之偵訊中業已表示已與被告達成和解，不予告訴，亦
    即為撤回傷害告訴之表示，核之前揭規定所示，本件係屬告訴乃論之傷害罪，既
    已撤回告訴，自應諭知不受理之判決。
據上論斷，應依刑事訴訟法第三百零三條第三款，判決如主文。
中      華      民      國    八十九    年    十二    月      七      日
                              臺灣彰化地方法院刑事第二庭
                                  法      官  王  紋  瑩
右正本證明與原本無異。
如不服本判決，應於判決送達後十日內向本院提出上訴狀（須附繕本）。
告訴人或被害人對於判決如有不服具備理由請求檢察官上訴者，其上訴期間之計算係
以檢察官收受判決正本之日期為準。
                                  法院書記官  鄭  秀  鑾
中      華      民      國    八十九    年    十二    月     十四     日


司法院資訊處製作；財團法人民間司法改革基金會備份。
